臺灣高雄地方法院刑事判決
111年度審交訴字第112號
公  訴  人  臺灣高雄地方檢察署檢察官
被      告  王國議



上列被告因公共危險等案件，經檢察官提起公訴（110年度偵字
第26899號），因被告於準備程序進行中，就被訴事實為有罪之
陳述，經受命法官告知簡式審判程序之旨，並聽取被告與公訴人
之意見後，由本院合議庭裁定由受命法官獨任依簡式審判程序審
理，判決如下：
    主  文
王國議犯無駕駛執照駕車因過失傷害人罪，處有期徒刑參月，如
易科罰金，以新臺幣壹仟元折算壹日。又犯肇事致人傷害逃逸罪
，處有期徒刑柒月。
    事  實
一、王國議未考領有普通小型車駕駛執照，其於民國110年7月7
    日下午5時40分許許，駕駛車牌號碼000-0000號自用小客車
    ，沿高雄市小港區小港路由東向西行駛，行經小港路與平和
    南路口，欲右轉平和南路行駛時，本應注意行駛至交岔路口
    ，轉彎車應讓直行車先行，而依當時天候晴、日間自然光線
    、柏油路面乾燥、無缺陷、無障礙物及視距良好等情，並無
    不能注意之情事，竟疏未注意，即貿然右轉，適有張瑗珊騎
    乘車牌號碼000-0000號普通重型機車沿同路段同方向在王國
    議右側行駛至該路口，並欲直行通過該路，致王國議之車輛
    與張瑗珊之機車左側車身發生碰撞，張瑗珊因而人車倒地，
    並受有左膝、左手肘挫擦傷等傷害。詎王國議於肇事後，明
    知其駕駛前揭自用小客車肇事致人受傷，竟未停留現場協助
    救治傷患或配合調查，即基於肇事逃逸之犯意，逕自駕駛上
    開自用小客車逃離現場。嗣員警據報到場處理後，始循線查
    悉上情。
二、案經張瑗珊訴由高雄市政府警察局小港分局報告臺灣高雄地
    方檢察署檢察官偵查起訴。
    理  由
一、程序方面：
    本件被告王國議所犯均係死刑、無期徒刑、最輕本刑為3年
    以上有期徒刑以外之罪，其於準備程序進行中就被訴事實為
    有罪之陳述，經受命法官告知簡式審判程序之旨，並聽取當
    事人之意見後，本院合議庭認無不得或不宜改依簡式審判程
    序進行之情形，爰依刑事訴訟法第273條之1第1項規定，裁
    定由受命法官獨任進行簡式審判程序。又本件所引屬於審判
    外陳述之傳聞證據，依同法第273條之2規定，不受第159條
    第1項關於傳聞法則規定之限制，依法有證據能力，合先敘
    明。
二、認定犯罪事實所憑之證據及其理由：
  ㈠上開犯罪事實，業據被告坦承不諱，核與證人即告訴人張瑗
    珊證述相符，並有道路交通事故現場圖、道路交通事故調查
    報告表㈠、㈡-1、談話紀錄表、現場照片、告訴人騎乘之機車
    照片、監視器翻拍照片、監視錄影光碟、高雄市立小港醫院
    診斷證明書在卷可稽，足認被告前揭任意性自白與事實相符
    ，堪予採信。　
　㈡按汽車行駛至交岔路口，轉彎車應讓直行車先行，道路交通
    安全規則第102條第1項第7款定有明文。查被告雖未考領有
    普通小型車駕駛執照，有證號查詢汽車駕駛人資料在卷可稽
    （見本院卷第117頁），惟其要屬具有一般智識程度之成年
    人，且依其行車之經驗，對於上開規定自應知之甚詳，而本
    件事故發生時，天候晴、日間自然光線、柏油路面乾燥、無
    缺陷、無障礙物及視距良好等情，亦有道路交通事故調查報
    告表㈠在卷可查，又無不能注意之情事，則被告違反上開規
    定未讓直行車先行即貿然右轉而肇致本件車禍事故，對本件
    車禍事故之發生自有過失。又告訴人因本件車禍受有上開傷
    害，有上開高雄市立小港醫院診斷證明書在卷可稽，則被告
    上開過失行為與告訴人所受傷害間，顯有相當因果關係存在
    。
　㈢綜上所述，本案事證明確，被告犯行均堪認定，應依法論科
    。
三、論罪科刑：
  ㈠法律說明：
    按刑法總則之加重，係概括性之規定，所有罪名均一體適用
    ；刑法分則之加重，係就犯罪類型變更之個別犯罪行為予以
    加重，成為另一獨立之罪名；道路交通管理處罰條例第86條
    第1項關於汽車駕駛人，無駕駛執照駕車、酒醉駕車、吸食
    毒品或迷幻藥駕車、行駛人行道或行經行人穿越道不依規定
    讓行人優先通行，因而致人受傷或死亡，依法應負刑事責任
    者，加重其刑至2分之1之規定，係就刑法過失致人於死罪、
    過失傷害（及致重傷）罪之基本犯罪類型，對於加害人為汽
    車駕駛人，於從事駕駛汽車之特定行為時，或於行駛人行道
    、行經行人穿越道之特定地點，不依規定讓行人優先通行
    ，因而致人受傷或死亡之特殊行為要件予以加重處罰，已就
    上述刑法第276條、同法第284條各罪犯罪類型變更之個別犯
    罪行為予以加重，而成另一獨立之罪名，自屬刑法分則加重
    之性質（最高法院99年度台非字第198 號判決意旨參照）。
    經查，本案被告並未考領有合格之普通小型車駕駛執照，業
    如上述，是被告本案駕駛行為乃屬無駕駛執照駕車，應可認
    定。　　
　㈡罪名及罪數：
  ⒈核被告所為，係犯道路交通管理處罰條例第86條第1項、刑
　  法第284條前段之無駕駛執照駕車因過失致人傷害罪，並應
　  依道路交通管理處罰條例第86條第1項規定加重其刑，及刑
    法第185條之4第1項前段之肇事致人傷害逃逸罪。另本件交
    通事故，被告有上揭過失，是自無刑法第185條之4第2項可
    減輕或免除其刑規定之適用，附此敘明。
  ⒉公訴意旨認被告係犯刑法第284條前段之過失傷害罪，而漏未
    論及被告涉犯道路交通管理處罰條例第86條第1項之罪，尚
    有未合，惟因二者基本社會事實同一，並經本院於審理時告
    知被告上開罪名，已保障其權利，爰依法變更起訴法條。
　⒊被告所犯上開2罪，犯意各別，行為互殊，應予分論併罰。
　⒋至就被告構成累犯之事實及應加重其刑之事項，均應由檢察
    官主張並具體指出證明之方法後，經法院踐行調查、辯論程
    序，方得作為論以累犯及是否加重其刑之裁判基礎（最高法
    院刑事大法庭110年度台上大字第5660號裁定意旨參照）。
    查：本案起訴意旨未為任何主張被告就肇事致人傷害逃逸部
    分是否構成累犯，檢察官就被告構成累犯之事實及應加重其
    刑之事項，復未具體指出證明之方法，本院參照前開最高法
    院刑事大法庭裁定之意旨，僅將被告之前科紀錄列入刑法第
    57條第5款「犯罪行為人之品行」之量刑審酌事由，而無從
    認定被告有無累犯加重規定之適用，併此敘明。
  ㈢刑罰裁量：
　　爰以行為人之責任為基礎，審酌被告無駕駛執照駕駛車輛上
    路已屬可議，復又未遵守道路交通規則而貿然右轉，因而肇
    致本件交通事故致告訴人受有上揭傷害，造成告訴人之身體
    及精神上之痛苦，再酌以被告駕車肇事致人受傷後，已可預
    見告訴人可能因此受有傷害，仍未提供傷者必要之救助或報
    警處理，亦未留下任何聯絡方式，以協助釐清肇事責任之歸
    屬，反而駛離現場，逕自逃逸，不僅影響告訴人即時獲得救
    護及求償之權利，亦危害公共交通安全，且迄今尚未與告訴
    人達成和解並賠償告訴人所受之損害，所為實有不該，惟念
    其犯後坦承犯行，當庭向告訴人致歉意，態度尚可，再審酌
    被告前於98年間，迭因竊盜、違反槍砲彈藥刀械管制條例、
    妨害公務、偽造文書、違反毒品危害防制條例、搶奪等案件
    ，經本院分別判處徒刑，及定應執行刑確定，並於106年間
    執行完畢之前科素行（詳卷附臺灣高等法院被告前案紀錄表
    ），兼衡其教育程度、經濟（涉個人隱私，詳卷）、告訴人
    所受傷勢程度尚非甚為嚴重等一切情狀，分別量處如主文所
    示之刑，並就無駕駛執照駕車因過失致人受傷罪部分，諭知
    易科罰金之折算標準。
據上論斷，應依刑事訴訟法第273條之1第1項、第284條之1 、第
299條第1項前段、第300條，判決如主文。
本案經檢察官陳永盛提起公訴，檢察官呂乾坤、陳宗吟到庭執行
職務。
中　　華　　民　　國　　111 　年　　10　　月　　28　　日
                     刑事第五庭  法  官   陳銘珠
以上正本證明與原本無異。
如不服本判決，應於判決送達之日起20日內向本院提出上訴書狀
。
因疫情而遲誤不變期間，得向法院聲請回復原狀。
中　　華　　民　　國　　111 　年　　10　　月　　28　　日
                                  書記官  史華齡
附錄本案論罪科刑法條：
《道路交通管理處罰條例第86條第1項》
汽車駕駛人，無駕駛執照駕車、酒醉駕車、吸食毒品或迷幻藥駕
車、行駛人行道或行經行人穿越道不依規定讓行人優先通行，因
而致人受傷或死亡，依法應負刑事責任者，加重其刑至2分之1。
《中華民國刑法第284條》
因過失傷害人者，處一年以下有期徒刑、拘役或十萬元以下罰金
；致重傷者，處三年以下有期徒刑、拘役或三十萬元以下罰金。
《中華民國刑法第185條之4》
駕駛動力交通工具發生交通事故，致人傷害而逃逸者，處六月以
上五年以下有期徒刑；致人於死或重傷而逃逸者，處一年以上七
年以下有期徒刑。
犯前項之罪，駕駛人於發生交通事故致人死傷係無過失者，減輕
或免除其刑。